臺灣士林地方法院刑事判決　　　　　　　95年度易字第1724號
公　訴　人　臺灣士林地方法院檢察署檢察官
被　　　告　甲○○
上列被告因違反毒品危害防制條例案件，經檢察官提起公訴（95
年度毒偵字第2155號），本院經訊問被告後，被告於準備程序中
為有罪之陳述，經合議庭裁定認本件宜由受命法官獨任進行簡式
審判程序審理，並判決如下：
    主  文
甲○○施用第二級毒品，處有期徒刑陸月，如易科罰金以新臺幣
壹仟元折算壹日。扣案之第二級毒品安非他命殘渣袋個（內有
安非他命殘渣，量微無法析離秤重），均沒收銷燬；扣案之安非
他命吸食器壹組沒收。
    事  實
一、甲○○前於民國94年間因施用毒品案件，經本院以94年度毒
    聲字第547 號裁定送觀察、勒戒後，認無繼續施用毒品之傾
    向，經臺灣士林地方法院檢察署檢察官於94年12月7 日以94
    年度毒偵字第2386號為不起訴處分確定，並於94年12月13日
    釋放出所。又於95年間因施用第2 級毒品安非他命案件，經
    本院於95年8 月31日以95年度士簡字第1006號判決處有期徒
    刑4 月確定，已於96年3 月26日易科罰金執行完畢（未構成
    累犯）。詎甲○○仍不知悔改，於前揭觀察勒戒執行完畢出
    所後5 年內，再基於反覆持續施用第2 級毒品安非他命之單
    一行為犯意，自95年10月間起至95年11月8 日凌晨4 時止，
    以平均2 、3 天施用1 次之頻率，在臺北縣三芝鄉新庄村番
    社后34號住所，以將安非他命置於玻璃球吸食器內以火燒烤
    加熱後吸食其所產生煙霧之方式，施用第2 級毒品安非他命
    多次。嗣於95年11月8 日下午1 時5 分許，為警在上址查獲
    ，並扣得第2 級毒品安非他命殘渣袋3 個（內有安非他命殘
    渣，量微無法析離秤重）、安非他命吸食器1 組。而經警採
    集其尿液檢體送驗結果，呈安非他命類陽性反應，始查悉上
    情。
二、案經臺北市政府警察局報告臺灣士林地方法院檢察署檢察官
    偵查起訴。
    理  由
一、上揭犯罪事實，業經被告甲○○於本院審理時坦承不諱，且
    被告為警查獲後，經採集其尿液檢體送台灣尖端先進生技醫
    藥股份有限公司以酵素免疫分析法初步檢驗，再以氣相層析
    質譜儀法確認檢驗結果，呈安非他命、甲基安非他命陽性反
    應，有台灣尖端先進生技醫藥股份有限公司95年11月17日濫
    用藥物檢驗報告1 份附卷可稽。此外，復有扣案之第2 級毒
    品安非他命殘渣袋3 個（內有安非他命殘渣，量微無法析離
    秤重）、安非他命吸食器1 組可資佐證。而前開扣案之第2
    級毒品安非他命殘渣袋3 個，經臺北市政府警察局刑事警察
    大隊以聯勤204 廠製造之毒品檢驗Ａ包試劑檢驗結果，呈安
    非他命反應，有臺北市政府警察局刑事警察大隊95年11月8
    日毒品初步鑑驗報告書1 紙在卷可參，足徵被告前開施用第
    2 級毒品安非他命之自白與事實相符，堪予採信。按施用毒
    品經觀察、勒戒或強制戒治執行完畢釋放後，5 年內再犯毒
    品危害防制條例第10條之施用毒品罪者，檢察官應依法追訴
    ，毒品危害防制條例第23條第2 項定有明文。本件被告前於
    94年間因施用毒品案件，經本院以94年度毒聲字第547 號裁
    定送觀察、勒戒後，認無繼續施用毒品之傾向，經臺灣士林
    地方法院檢察署檢察官於94年12月7 日以94年度毒偵字第23
    86號為不起訴處分確定，並於94年12月13日釋放出所等情，
    分別有前揭臺灣士林地方法院檢察署94年度毒偵字第2386號
    不起訴處分書、臺灣士林地方法院檢察署刑案資料查註紀錄
    表、臺灣高等法院被告前案紀錄表各1 份在卷足憑。從而，
    被告確有於94年12月13日觀察勒戒執行完畢釋放後，5 年以
    內再犯毒品危害防制條例第10條第2 項之施用第2 級毒品犯
    行。故本件事證明確，被告犯行洵堪認定，應依法論科。
二、按安非他命為毒品危害防制條例第2 條第2 項第2 款所規定
    之第2 級毒品，核被告甲○○所為係犯毒品危害防制條例第
    10條第2 項之施用第2 級毒品罪。其施用前後持有第2 級毒
    品安非他命之低度行為為施用毒品之高度行為所吸收，不另
    論罪。次按，刑事法若干犯罪行為態樣，本質上原具有反覆
    、延續實行之特徵，立法時既予特別歸類，定為犯罪構成要
    件之行為要素，則行為人基於概括之犯意，在密切接近之一
    定時、地持續實行之複次行為，倘依社會通念，於客觀上認
    為符合一個反覆、延續性之行為觀念者，於刑法評價上，即
    應僅成立一罪。學理上所稱「集合犯」之職業性、營業性或
    收集性等具有重複特質之犯罪均屬之，例如經營、從事業務
    、收集、販賣、製造、散布等行為概念者是（最高法院95年
    度台上字第1079號判決要旨參照），亦即立法者針對特定刑
    罰規範之構成要件，已預設其本身係持續實行之複次行為，
    具備反覆、延續之行為特徵，故將之總括或擬制成一個構成
    要件之「集合犯」行為，因刑法評價上為構成要件之行為單
    數，應僅成立一罪。施用毒品本身具備反覆、延續之行為特
    徵，故在刑法評價上，施用毒品應僅成立集合犯一罪。且刑
    法第56條連續犯之規定，業經修正刪除，並自95年7 月1 日
    施行，其修正理由說明四並載明「至連續犯之規定廢除後，
    對於部分習慣犯，例如竊盜、吸毒等犯罪，在實務運用上應
    可參考德、日等國之經驗，委由學界及實務以補充解釋之方
    式，發展接續犯之概念，對於合乎接續犯或包括的一罪之情
    形，認為構成單一之犯罪，以限縮數罪併罰之範圍」等語，
    是本院基於前述施用毒品構成要件之反覆實行特徵，並考量
    連續犯規定業經刪除之理由，認為行為人基於反覆實行之犯
    意，在密切接近之一定時、地，持續實行單次或複次之施用
    毒品行為，應僅成立集合犯一罪。經查，被告有前開事實欄
    所載之前科紀錄，且在本案中，被告自95年10月間起至95年
    11月8 日止，平均2 、3 天施用1 次，未間斷地施用第2 級
    毒品安非他命，顯見被告係因對毒品有相當依賴性，乃基於
    多次實施犯行之決意，於密接之時、地，反覆而持續施用安
    非他命毒品，揆諸前揭說明，自應論以集合犯之包括一罪。
    爰審酌被告前曾有施用毒品之犯行，經觀察勒戒之治療程序
    後，仍未戒除惡習而繼續施用，足見其深陷毒癮而難以自拔
    ，惟施用毒品僅係戕害自身健康，尚未危害他人，並考量其
    生活狀況、智識程度，施用毒品之次數，暨犯罪後坦承犯行
    等一切情狀，量處如主文所示之刑，並諭知易科罰金之折算
    標準。
三、扣案之第2 級毒品安非他命殘渣袋3 個（內有安非他命殘渣
    ，量微無法析離秤重），為違禁物，應依毒品危害防制條例
    第18條第1 項前段規定，不問屬於犯人與否，均沒收銷燬之
    。又扣案之安非他命吸食器1 組，為被告所有供犯罪所用之
    物，應依刑法第38條第1 項第2 款規定宣告沒收之。
據上論斷，應依刑事訴訟法第273 條之1 第1 項、第299 條第1
項前段，毒品危害防制條例第10條第2 項、第18條第1 項前段，
刑法第11條、第41條第1 項前段、第38條第1 項第2 款，判決如
主文。
本案經檢察官邱智宏到庭執行職務。
中　　華　　民　　國　　96　　年　　5 　　月　　21　　日
　　　　　　　　　刑事第七庭法　官　王俊雄
以上正本證明與原本無異。
如不服本判決，應於判決送達後10日內，向本院提出上訴狀。
                            書記官  林靜枝
中　　華　　民　　國　　96　　年　　5 　　月　　22　　日
附錄本案論罪科刑法條全文
毒品危害防制條例第10條第2 項：
施用第二級毒品者，處3 年以下有期徒刑。
